【裁判字號】    92,交上易,1450
【裁判日期】    921111
【裁判案由】    過失傷害
【裁判全文】
臺灣高等法院臺中分院刑事判決                九十二年度交上易字第一四五號
    上  訴  人  臺灣臺中地方法院檢察署檢察官
    上  訴  人
    即  被  告  丁○○
右上訴人，因被告過失傷害案件，不服臺灣臺中地方法院九十二年度交易字第三六號
，中華民國九十二年五月二十九日第一審判決（起訴案號：臺灣臺中地方法院檢察署
九十一年度偵字第二０二六八號）提起上訴，本院判決如左：
    主  文
原判決撤銷。
丁○○因過失傷害人，處有期徒刑參月，如易科罰金以參佰元折算壹日。
    事  實
一、丁○○於民國（下同）九十一年七月二十五日十三時許，駕駛車牌號碼Ｈ八－七
    四二五號自小客車，沿臺中縣霧峰鄉○○路由南往北方向行駛，途經同路一五三
    之七號前，應注意車輛行駛時，駕駛人應注意車前狀況，隨時採取必要安全措施
    ，而依當時天候及路況良好，又無不能注意之情事，竟疏於注意車前狀況，因超
    車不當致向前撞擊同向沿樹仁路行駛，由陳鈞昱所騎乘之腳踏車，致陳鈞昱及其
    所搭載之陳晉杰人車倒地，陳鈞昱因此受有右膝及左、右踝擦挫傷，陳晉杰因此
    受有頭部外傷併頭骨骨折、氣腦、身體多處擦傷及挫傷、第六對腦神經損傷普通
    傷害，丁○○並於現場等待員警處理，並陳明案情而表明接受裁判之旨。
二、案經陳鈞昱及陳晉杰之母親乙○○訴由臺中縣警察局霧峰分局報請臺灣臺中地方
    法院檢察署檢察官偵查起訴。
    理  由
一、訊據上訴人即被告（下稱被告）丁○○，固坦承有於上開時地，駕駛汽車與陳鈞
    昱騎乘之腳踏車發生車禍情事，惟矢口否認有過失傷害之犯行，並辯稱其因開車
    擦撞路邊車輛，而陳鈞昱騎乘腳踏車又違規迴轉不當，以致相撞云云。惟查：
(一)右開犯罪事實，業據被告丁○○於警訊時、偵查中、原審時供承不諱，核與被害
    人陳鈞昱於偵查中證稱之情節相符，並有道路交通事故調查報告表及交通事故談
    話紀錄表各一份、診斷證明書三紙及現場相片十一幀附卷可稽，事證至為明確。
    茲按，駕駛人應注意車前狀況，隨時採取必要安全措施，道路交通安全規則第九
    十四條第三項定有明文，本件被告駕車自應注意上述道路交通安全規定，而依附
    卷之交通事故調查報告表所載，本件肇事時地之天候、路況皆良好，則肇事當時
    被告並無不能注意之情事，其竟疏未注意及此，向前追撞陳鈞昱騎乘之腳踏車，
    致陳鈞昱及陳晉杰受有前開傷害，可見被告有過失情事，至為明顯。況且，經送
    請台灣省台中縣區車輛行車事故鑑定委員會鑑定結果，認定丁○○駕駛自小客車
    未注意車前狀況，貿然偏跨入慢車道超車，自後撞上同方向前方慢車道之腳踏車
    ，再撞路旁停放之兩輛車，為肇事原因，陳鈞昱無肇事因素，此有該委員會九十
    二年四月二十四日中縣鑑字第九二０一一七號函一份附卷可稽，益見被告有過失
    情事，極為顯然，被告於本院空口改稱其無過失云云，自難採取。且被告之過失
    駕車行為，核與被害人受傷之結果間，具有相當因果關係，是被告過失傷害犯行
    ，洵堪認定。
(二)證人即承辦員警甲○○，於本院九十二年九月二十二日調查時證稱「現場只有被
    告，告訴人是我在醫院碰到的，林小姐在分局說暫時還沒有要提出告訴‧‧‧我
    到場的時候，她（按指被告）有說是她打電話報警的」等語，被告詰問證人「（
    王警員我是不是有向你說現場車禍肇事的是我本人）我到現場後黃小姐有向我自
    承那台肇事車輛是她駕駛的」，被告陳稱「我不是這樣說，我是說這件事情肇事
    發生是我和那個小孩發生擦撞，之後王警員就要我拿駕照和行照」，證人再證稱
    「我到達現場有詢問肇事車輛是誰駕駛，丁○○有過來說車子是她開的，我問她
    有和小孩發生擦撞，她說有，我請她把駕照、行照拿給我登記」等語（參見本院
    卷六七頁），佐以被告於偵查、原審之供詞，及上開鑑定結果，可見證人甲○○
    上開證詞，尚難為被告未有過失之有利認定。又依本案卷證，被告之過失情事，
    至為明顯，被告請求再送請覆議，核非必要。再者，被害人陳晉杰頭部外傷併顱
    骨骨折、氣胸、挫傷性腦出血及第六對腦神經損傷，目前仍呈複視之現象，因超
    過六個月，其恢復之可能性在醫學上可判定為零，但仍難謂重大之傷害，此有中
    山醫學大學附設醫院九十二年十月十四日函文在卷可稽（參見本院卷八六頁），
    亦有中度殘障手冊可憑（參見偵查卷四五頁），是該傷害情事，核與刑法第十條
    之重傷要件，顯有未符，至告訴人另外庭呈陳晉杰「嗅覺障礙受損」之診斷書，
    然亦無證據可認該嗅覺已毀敗，亦難認係重傷。從而，被告過失傷害之事證明確
    ，其上開所辯云云，無非係卸責之詞，難以採信，是被告上開犯行，洵堪認定，
    應依法論科。
二、核被告所為，係犯刑法第二百八十四條第一項前段之過失傷害罪。被告以一過失
    行為，同時致陳鈞昱陳晉杰二人受傷，為想像競合犯，應從一重之陳晉杰部分處
    斷。又依證人甲○○上開證詞，堪認被告符合自首要件，爰依法減輕其刑。原審
    經審理之結果，認被告罪證明確，予以論科，固非無見。但查，被告係自首乙節
    ，業如上述，原審未調查認定，顯有違誤。又被害人陳晉杰傷勢是否達重傷程度
    ，原審並未調查，亦有未洽。被告提起上訴，否認有過失，固非可取，惟指摘原
    判決未認定其係自首為不當，非無理由，檢察官提起上訴，指稱原判決量刑過輕
    ，未認定被害人是否重傷云云，依上所述，難認有理由，原判決既有上開可議，
    即屬無可維持，應由本院撤銷改判。爰審酌被告之過失程度、被害人所受損害及
    被告犯後態度等一切情狀，量處如主文第二項所示之刑，並諭知易科罰金之折算
    標準，以示懲儆。又被告請求宣告緩刑，惟被害人二人均受傷，被告分文未賠償
    ，本院因認無從為緩刑之宣告，併此敘明。
據上論斷，應依刑事訴訟法第三百六十九條第一項前段、第三百六十四條、第二百九
十九條第一項前段，刑法第二百八十四條第一項前段、第五十五條、第六十二條、第
四十一條第一項前段，罰金罰鍰提高標準條例第一條前段、第二條，判決如主文。
本案經檢察官丙○○到庭執行職務
中      華      民      國    九十二    年      十一      月    十一    日
                                  臺灣高等法院臺中分院刑事第二庭
                                        審判長法  官  羅  禮  政
                                              法  官  陳  欣  安
                                              法  官  蔡  聰  明
右正本證明與原本無異。
不得上訴。
                                              書記官  郭  振  祥
中      華      民      國      九十二   年     十一      月    十二    日
刑法第二百八十四條：
因過失傷害人者，處六月以下有期徒刑、拘役或五百元以下罰金。致重傷者，處一年
以下有期徒刑、拘役或五百元下罰金。
從事業務之人，因業務之過失傷害人者，處一年以下有期徒刑、拘役或一千元以下罰
金。致重傷者，處三年以下有期徒刑、拘役或二千元以下罰金。                Ｉ


司法院資訊處製作；財團法人民間司法改革基金會備份。
